臺灣嘉義地方法院刑事判決　　　　　　　　　　　　九十三年度簡上字第二一八號
　　上　訴　人　臺灣嘉義地方法院檢察署檢察官
　　被　　　告　甲○○
右上訴人因贓物案件，不服本院嘉義簡易庭中華民國九十三年八月二十三日嘉簡字第
七一五號之第一審判決（聲請簡易判決處刑案號：九十三年度偵字第三六號），提起
上訴，本院管轄之第二審合議庭判決如左：
    主  文
原判決撤銷。
甲○○故買贓物，處有期徒刑肆月，如易科罰金，以參佰元折算壹日。
    事  實
一、甲○○明知某真實姓名年籍不詳之成年男子所持有之ＹＡＮＭＡＲ廠牌ＧＣ八五
    Ｃ型聯合收穫機一台係來路不明之贓物（該收穫機原係乙○○所有，放置於乙○
    ○所有已註銷車牌之原車牌號碼ＵＥ─四六六號自用大貨車上，於民國九十一年
    六月十九日凌晨二時許，在雲林縣水林鄉水北村顏厝寮六十號乙○○住宅前，連
    同該自用大貨車一併失竊），竟於九十一年十二月底某日，在彰化縣二水鄉某處
    向該真實年籍姓名不詳之成年男子以不詳代價購得該聯合收獲機。嗣經乙○○四
    處尋訪，始於九十二年十一月十日，在嘉義縣溪口鄉○○村○○○段一七五號尋
    獲，並報警處理而查悉上情。
二、案經乙○○訴由嘉義縣警察局民雄分局報告臺灣嘉義地方法院檢察署檢察官偵查
    後聲請簡易判決處刑。
    理  由
一、訊據被告甲○○矢口否認有何故買贓物犯行，辯稱：伊於九十一年十二月底某日
    到彰化縣二水鄉○○○○○路旁恰有割稻之人要出售系爭聯合收穫機，伊為自用
    ，便以新臺幣 (下同)四十萬元之價格向該人購買，嗣伊將向大姨子鄭月稟所借
    之三十萬元連同自有之十萬元，以現金交付予該人後，該人亦當場將該聯合收穫
    機交付予伊，伊不知道該收穫機係贓物等語。經查：
(一)系爭聯合收穫機原係告訴人乙○○所有，放置於告訴人所有已註銷車牌之原車牌
    號碼ＵＥ─四六六號自用大貨車上，於九十一年六月十九日凌晨二時許，在雲林
    縣水林鄉水北村顏厝寮六十號告訴人住宅前，連同該自用大貨車一併失竊等情，
    業據告訴人於警詢時陳述明確，並有雲林縣警察局車輛遺失電腦輸入單一紙在卷
    可按。
(二)被告於警訊中雖供稱：伊是在九十一年十二月底，以四十萬元之代價向一不詳姓
    名之人購得該聯合收穫機，其中三十萬元係伊向大姨子鄭月稟所借等語，然證人
    即被告之大姨子鄭月稟於偵查中係證稱：「鄭月慎（即被告之妻）是在九十一年
    六月十九日向我借三十萬元。」等語。則被告之妻鄭月慎向鄭月稟借三十萬元之
    時間是在被告所稱購買該聯合收穫機時點之前半年，時間上已有不合。
(三)證人即被告之妻鄭月慎雖於偵查中證稱：「 (問：是否向妳姊姊借三十萬元？）
    是。本來是小孩說要做生意，後來沒有做生意，在家種田，三十萬元就留著，後
    來在去年（即九十一年）十二月家裡多了一台稻穀收割機，我問我先生他說是向
    朋友買的，我先生總共向我拿了四十萬元付機器的錢，其中十萬元是從農會領款
    ，三十萬元是先前向我姊姊借的。」等語，然據被告於偵查中自承：「（問：平
    常屋內有多少現金？）幾千元。（問：有無超過十萬元？）收成時還沒拿去存放
    銀行時就有。農會分部就在我家旁邊，原則上要用時再去領。」等語，則被告平
    日對於較小額之現款十萬元尚會存在農會帳戶內，家中僅存放現金數千元，則何
    以向鄭月稟所借得之三十萬元鉅款反會放在家中，且一放半載，此顯有違事理。
    況被告自其所有之農會帳戶內提領十萬元之日期係九十一年十二月五日，此有嘉
    義縣溪口鄉農會柴林分部帳號：0000000號帳戶之存摺及交易明細表影本
    在卷可稽，亦與被告所述是在九十一年十二月底向一不詳姓名之人購得該聯合收
    獲機之時日不合。
(四)另自證人即被告之妻鄭月慎前開在偵查中證稱：伊是在九十一年十二月家裏多了
    一台稻穀收割機 (即聯合收穫機)後，伊問被告，被告說是向朋友買的，被告共
    向伊拿四十萬元去付機器的錢等語觀之，證人即被告之妻鄭月慎應是在看到家裏
    多了一台聯合收穫機後，始知該機器係被告向朋友購得，並交付四十萬元予被告
    給付價款。惟此與被告在警詢中所辯：伊是在彰化縣二水鄉○○道路旁將現金四
    十萬元交給對方，對方亦將該聯合收穫機交給伊等語相矛盾，而證人鄭月慎為被
    告之配偶，衡情本有迴護被告之虞，其證言復有如前所述之瑕疵，故其於偵查中
    所證述知道被告買回一台聯合收穫機後，再張羅四十萬元與被告交付賣主等語，
    並非事實，而不可採信。
(五)參以，被告於本院審理時自承：其務農已三十餘年，期間亦多次買過插秧機等農
    機，均是向農機行或向認識之私人購買等語，則其此次竟花費四十萬元，向不知
    名之人士購買系爭聯合收穫機，而依據經驗法則判斷，一般人倘花費四十萬元之
    鉅資購買商品，當要求該商品之來源正當及商品之售後服務與保證，然被告竟未
    要求系爭聯合收穫機之權利來源文件，亦不要求簽訂契約書，連出售者之姓名均
    不知曉，復未留下該名男子之聯絡方式，則系爭收穫機如有瑕疵或損壞時，被告
    豈非須自行吸收該不利益，此實有悖於一般交易常情。顯見，被告於購買時即明
    知該聯合收穫機係屬來源不明之贓物。此外，復有贓物領據、讓渡書、雲林縣警
    察局車輛協尋車牌失竊電腦輸入單影本各一紙、收穫機相片八幀在卷足憑。本件
    事證明確，被告犯行堪以認定，應予依法論科。
二、核被告所為，係犯刑法三百四十九條第二項之故買贓物罪。上訴意旨以：被告犯
    罪後未與告訴人和解，態度不佳，原審未予詳酌，僅判處被告拘役四十日，並得
    易科罰金，量刑實屬過輕等語。經查，原審以被告犯行明確，依法論罪，量處拘
    役四十日，如易科罰金，以三百元折算一日，固非無見。惟按，刑事審判旨在實
    現刑罰權之分配正義，故法院對於有罪被告之科刑，應符合罰刑相當之原則，使
    輕重得宜，罰當其罪，此所以刑法第五十七條明定科刑時應審酌一切情狀，尤應
    注意該條所列十款事項，以為科刑輕重之標準，並賦予法院以裁量權以求個案裁
    判之妥當性 (最高法院九十年度台上字第四六三六號裁判意旨參照)。經查：證
    人即告訴人於本院審理時證稱：伊係於九十一年三月十八日以六十萬元左右之代
    價，向喬新農具行購買系爭中古聯合收穫機，購得後並花費約十萬元更換全套之
    機器零件等語，又警方與告訴人聯繫得知系爭聯合收穫機自開始使用至被竊時已
    三年多，並據以向位於新港鄉潭大村一一○號之和泰農機行詢問同型同年份之聯
    合收穫機之價值，據該農機行表示，現價值約三十餘萬元，此有嘉義縣警察局民
    雄分局刑事組偵查報告書一紙在卷可按，是系爭聯合收穫機價值甚高，且被告犯
    罪後並未與告訴人達成和解，原審僅判處被告拘役四十日，尚難認為允洽，上訴
    意旨執此指摘原判決量刑過輕，為有理由，應由本院將原判決撤銷改判。審酌被
    告犯罪之動機、目的、手段、贓物之價值、犯罪後未與告訴人達成和解等一切情
    狀，量處如主文所示之刑，並諭知易科罰金之折算標準，以資懲儆。
據上論斷，應依刑事訴訟法第四百五十五條之一第三項、第三百六十九條第一項前段
、第三百六十四條、第二百九十九條第一項前段，刑法第三百四十九條第二項、第四
十一條第一項前段，罰金罰鍰提高標準條例第一條前段、第二條，判決如主文。
本案經檢察官周靜妮到庭執行職務。
中      華      民      國      九十三    年    十一      月    三十    日
                          臺灣嘉義地方法院刑事第六庭
                                審判長法  官  林信旭
                                      法  官  曾宏揚
                                      法  官  蘇姵文
右正本證明與原本無異。
本件不得上訴。
中      華      民      國      九十三    年    十一      月    三十    日
                                      書記官  尹玉琪
附錄法條：
中華民國刑法第三百四十九條第二項
搬運、寄藏、故買贓物或為牙保者，處五年以下有期徒刑、拘役或科或併科一千元以
下罰金。
